【裁判字號】    92,上易,2051
【裁判日期】    920828
【裁判案由】    竊盜
【裁判全文】
臺灣高等法院刑事判決                          九十二年度上易字第二０五一號
    上  訴  人  臺灣板橋地方法院檢察署檢察官
    被      告  丙○○
右上訴人因被告竊盜案件，不服臺灣板橋地方法院九十二年度易字第一０六二號，中
華民國九十二年六月十六日第一審判決（起訴案號：臺灣板橋地方法院檢察署九十二
年度偵字第二０一一號），提起上訴，本院判決如左：
    主  文
原判決撤銷。
丙○○竊盜，處有期徒刑參月，如易科罰金，以參佰元折算壹日。
    事  實
一、丙○○因自用之小客車引擎故障，於民國（下同）九十二年一月九日二十一時三
    十分許，在台北縣三重市○○路一號前，見乙○○所有登記為陳銘輝名義之ＨＴ
    －六三八九號自小客車停放該處，竟意圖為自己不法之所有，以徒手竊取該車引
    擎室內已被拆卸之引擎一具（引擎號碼：ＡＭ－ＡＫ０一三五０號）移置馬路邊
    ；得手後，以電話商請不知情之甲○○（另由檢察官為不起訴處分確定）駕駛車
    牌號碼ＣＹ｜０一九七號自用小客車，至現場協助搬運，惟因行李箱太小無法載
    運；旋為乙○○當場發現報警查獲。
二、案經臺北縣警察局三重分局報請臺灣板橋地方法院檢察署檢察官偵查起訴。
    理  由
一、訊之被告丙○○矢口否認有何竊盜犯行，辯稱：我沒有拆引擎，也沒有拿，伊當
    時在附近散步，剛好看到這台車灰塵很多，伊以為是人家不要的，車子附近有引
    擎，就打電話叫甲○○來幫我搬，甲○○說引擎已經壞掉了，所以伊等已經放棄
    要拿的念頭，車主乙○○來時，是伊請他報警云云。惟查：
  (一)ＨＴ｜六三八九號自小客車係被害人乙○○所購買，登記為案外人陳銘輝名義等
    情，業據被害人乙○○、證人陳銘輝供證在卷，並有車籍作業系統查詢認可資料
    一紙在卷可稽（見偵查卷第十八頁）。
  (二)被害人乙○○在警詢中供陳：我因收到繳費通知單，尋違規之地點找尋，當我找
    尋至三重市○○路一號前，發現有兩名不認識的人搬運我的汽車引擎及汽車之零
    件云云（見偵查卷第十一頁背面）；在本院審理中又到庭供證：後來是收到停車
    場的罰款通知，本案發生的前一天我才找到車子的，我是前一天晚上去看車子，
    ... 引擎蓋是關著的，引擎在引擎蓋裡面，但是已經被拆了，引擎旁邊的電線都
    被拆掉，我是打算隔天去拖運回來，隔天我再去的時候，就看到被告二人，他們
    當時還打算逃走等語（見本院九十二年八月十四日審理筆錄）。由被害人之供證
    應可得見：於本案發生之前一天被害人前往察看時，ＨＴ－六三八九號自小客車
    內之引擎雖已被拆卸，但仍在引擎室內，至本案發生當天始被人搬出引擎室外準
    備運走。次查，被告於警詢中亦供述：因我不知道那部車不是報廢車，所以我去
    拿汽車零件；於九十二年一月九日二十一時三十分許，在三重市○○路一號前，
    拿該車之引擎下半體；因我有一部同款式的汽車因為引擎壞掉，所以就偷取ＨＴ
    －六三八九號之引擎來使用；我是徒手竊取；我是打電話請甲○○載運云云（見
    偵查卷第九頁背面、第十頁）；於檢察官偵查中仍供陳：（昨晚九時三十分在三
    重市○○路）拿一台汽車引擎，我以為那是報廢車，我就叫甲○○來幫我載東西
    等語（見偵查卷第二十八頁背面）。參以，於本案查獲之現場，案外人甲○○駕
    駛準備用以運送引擎之ＣＹ－０一九七號自用小客車，後行李箱已然打開；遭竊
    之ＨＴ－六三八九號自小客車之引擎，已遠離原有車輛引擎室二、三公尺之遙，
    緊貼ＣＹ－０一九七號自用小客車後行李箱旁放置，有現場照片四幀在卷可查觀
    之（見偵查卷第十五頁）；被告丙○○顯已竊取ＨＴ－六三八九號自小客車之引
    擎得手，正準備以ＣＹ－０一九七號自用小客車運走時，為被害人乙○○當場發
    現報警查獲，自係灼然可見。
  (三)被害人乙○○失竊之ＨＴ－六三八九號自小客車，雖有部分零件遭人拆卸；然外
    觀仍然整齊，並無顯著之鏽蝕損壞情況，且後行李箱仍懸掛有車輛號牌，又係停
    放在街市中合法停車格內（見偵查卷第十五頁至第十七頁）；自無使人誤認為報
    廢車輛之可能。又，本案被害人乙○○於前揭時地發現被告等人在場欲搬運其所
    有汽車引擎時，隨即報警處理等情；業據被害人乙○○在本院審理中到庭指述甚
    詳（見本院九十二年八月十四日審理筆錄），並據證人張志剛在原審結證屬實（
    見原審卷第二十六頁）。被告所辯：我沒有拆引擎，也沒有拿，伊伊時在附近散
    步，剛好看到這台車灰塵很多，伊以為是人家不要的，車子附近有引擎，就打電
    話叫甲○○來幫我搬，車主乙○○來時，是伊請他報警云云，顯非實情，而不足
    採。
  (四)本案事證明確，被告犯行已堪認定。
二、公訴意旨另以：被告於前述時地係攜帶客觀上足供兇器使用之扳手四支行竊被害
    人之汽車引擎，因認被告所為係犯刑法第三百二十一條第一項第三款之攜帶兇器
    竊盜罪云云。惟按犯罪事實應依證據認定之，無證據不得推定其犯罪事實，刑事
    訴訟法第一百五十四條定有明文。本案被告自警詢開始即供陳：伊係徒手竊取，
    查扣之工具是放在甲○○車上等語（見偵查卷第十頁）。復查，被害人乙○○在
    本院審理中到庭明確供證：本案發生的前一天我才找到車子的，我是前一天晚上
    去看車子，... 引擎蓋是關著的，引擎在引擎蓋裡面，但是已經被拆了，引擎旁
    邊的電線都被拆掉云云（見本院九十二年八月十四日審理筆錄）；依該被害人之
    供詞，被告於行竊本案汽車引擎時，理應無須使用扣案之扳手作為犯罪之工具。
    另據證人甲○○之警詢筆錄及證人張志剛在原審之證詞，亦均供陳：本案之工具
    係在甲○○駕駛之自用小客車上查獲等語（見偵查卷第八頁、原審卷第二十六頁
    ）。則被告所辯：伊係徒手竊取，查扣之工具是放在甲○○車上乙節，尚可採信
    。核被告所為係犯刑法第三百二十條第一項之普通竊盜罪；公訴意旨認被告係犯
    刑法第三百二十一條第一項第三款之攜帶兇器竊盜罪，尚有未洽，其起訴法條應
    予變更。
三、原審未及詳查，遽為被告無罪之諭知，尚有未洽。公訴人之上訴意旨執以指摘原
    判決不當，為有理由，應由本院將原判決撤銷改判。爰審酌被告之動機在謀取不
    法財物，其以徒手竊取之手段，因未及運走對被害人尚未造成損害，及犯罪後猶
    飾詞卸責未見悔意等一切情狀，量處如主文所示之刑，並諭知易科罰金之折算標
    準。扣案之扳手四支，並非供犯本案之罪所用之物，已如前述；故毋庸依刑法之
    規定併予宣告沒收，附此敘明。
據上論斷，應依刑事訴訟法第三百六十九條第一項前段、第三百六十四條、第二百九
十九條第一項前段、第三百條，刑法第三百二十條第一項、第四十一條第一項，罰金
罰鍰提高標準條例第一條前段、第二條，判決如主文。
本案經檢察官田炳麟到庭執行職務。
中      華      民      國    九十二    年      八      月    二十八    日
                              臺灣高等法院刑事第十二庭
                                  審判長法  官   劉  景  星
                                        法  官   陳  志  洋
                                        法  官   陳  博  志
右正本證明與原本無異。
不得上訴。
                                        書記官   陳  嘉  文
中      華      民      國    九十二    年      八      月    二十九    日
附錄：本案論罪科刑法條全文
刑法第三百二十條(普通竊盜罪、竊佔罪)
意圖為自己或第三人不法之所有，而竊取他人之動產者，為竊盜罪，處五年以下有期
徒刑、拘役或五百元以下罰金。
意圖為自己或第三人不法之利益，而竊佔他人之不動產者，依前項之規定處斷。
前二項之未遂犯罰之。


司法院資訊處製作；財團法人民間司法改革基金會備份。
